【裁判字號】    99,交聲,55
【裁判日期】    990429
【裁判案由】    違反道路交通管理處罰條例聲明異議
【裁判全文】
臺灣雲林地方法院交通事件裁定          99年度交聲字第55號
移送機關即
原處分機關  交通部公路總局嘉義區監理所雲林監理站
異  議  人
即受處分人  甲○○
上列異議人即受處分人因違反道路交通管理處罰條例案件，對於
交通部公路總局嘉義區監理所雲林監理站於民國99年02月06日所
為之裁決處分（原處分案號：雲監裁字第裁72-A00XJR659號），
聲明異議，本院裁定如下：
    主  文
異議駁回。
    理  由
一、原處分意旨略以：異議人即受處分人甲○○於民國98年12月
    10日13時30分許，駕駛車牌號碼2A-8710 號自小貨車，行經
    臺北市○○路○段與公館路路口時，在多車道左轉彎，不先
    駛入內側車道，逕由直行車道左轉進入公館路，經臺北市警
    察局北投分局交通分隊員警當場攔停擎單舉發，異議人拒絕
    簽收舉發通知單，嗣由異議人依限提出電子郵件陳述，經原
    處分機關即交通部公路總局嘉義區監理所雲林監理站函請舉
    發機關查覆及綜合相關資料審查結果，以其違規事實明確，
    依照道路交通管理處罰條例第48條第1 項第4 款、第63條第
    1 項第1 款規定，裁處異議人罰鍰新臺幣（下同）600 元，
    並記違規點數1 點。
二、聲明異議意旨略以：異議人於前揭時地，遭員警以違反道路
    交通管理處罰條例第48條第1 項第4 款「多車道左轉彎不先
    駛入內側車道」為由舉發開單，惟當時係因左轉、直行燈號
    均亮起，但內側車道最前方車輛遲遲未有動靜，大約有10秒
    鐘，疑似有拋錨之情況，使異議人遂從承德路七段內側車道
    改切至承德路七段內二車道，由該內二車道再行左轉入公館
    路，且左轉燈號既已亮起，為何不得從內二車道左轉，現場
    標線應有改劃之必要，以避免更多用路人落入陷阱，舉發員
    警執法時未參酌案發當時之狀況，缺少客觀解讀，執法觀點
    過於主觀，爰依法聲明異議等語。
三、按汽車駕駛人轉彎時，有在多車道右轉彎，不先駛入外側車
    道，或多車道左轉彎，不先駛入內側車道者，處600 元以上
    1,800 元以下罰鍰，並記違規點數1 點，道路交通管理處罰
    條例第48條第1 項第4 款、第63條第1 項第1 款分別定有明
    文。次按行為人有本條例之情形者，應填製舉發違反道路交
    通管理事件通知單（以下簡稱通知單），並於被通知人欄予
    以勾記，其通知聯依下列規定辦理：1.當場舉發者，應填記
    駕駛人或行為人姓名、性別、出生年月日、地址、身分證統
    一編號及車主姓名、地址、車牌號碼、車輛種類。被查獲之
    駕駛人或行為人為受處分人時，應於填記通知單後將通知聯
    交付該駕駛人或行為人簽名或蓋章收受之；拒絕簽章者，仍
    應將通知聯交付該駕駛人或行為人收受，並記明其事由及交
    付之時間；拒絕收受者，應告知其應到案時間及處所，並記
    明事由與告知事項，視為已收受，違反道路交通管理事件統
    一裁罰基準及處理細則第11條第1 項第1 款定有明文。
四、經查：
  (一)異議人甲○○確有於98年12月10日13時30分，駕駛車牌號碼
    2A-8710 號自小貨車，行經臺北市○○路○段與公館路口之
    多車道路段左轉時，不先駛入內側車道，逕自直行車道左轉
    進入公館路，經警當場舉發「在多車道左轉彎，不先駛入內
    側車道」之違規，異議人並拒絕簽收舉發通知單等情，為異
    議人所是認（見本院99年度交聲字第55號〈下稱99交聲55號
    〉卷第27頁正、背面），並有異議人聲明異議狀、臺北市政
    府警察局北市警交大字第A00XJR659 號舉發通知單、臺北市
    政府警察局北投分局99年01月19日北市警投分交字第099330
    21400 號函、原處分機關99年02月06日雲監裁字第裁72-A00
    XJR659號裁決書各1 份、現場圖1 紙、違規路口現場照片17
    張在卷可稽（見99交聲55號卷第3 頁正面、第5 頁正面、第
    8 頁正面、第12頁正面、第31頁正面、第32頁正面至第40
    頁正面），此部分事實，堪予認定。
  (二)異議人雖辯稱：當時因內一車道（即左轉車道）最前方車輛
    ，約10秒鐘之久均不動，伊不確定該車是拋錨或駕駛睡著，
    伊遂依照當時之車況，改切內二車道（即直行車道）直接左
    轉，且當時左轉燈號已亮起，伊係依照指示燈左轉云云。然
    查，證人即舉發員警乙○○於本院訊問時具結證稱：本件舉
    發時伊係站在公館路上，距離異議人違規路口約5 到10公尺
    處，無屏障阻礙視線，可清楚看見本件違規路口車輛之情形
    ，本件違規路口有左轉專用的指示燈，也有專用的左轉彎車
    道，本件違規路口只有內一車道才可左轉，內二車道地上只
    劃直行箭頭，不得左轉，異議人當時是由承德路七段內二車
    道左轉至公館路，當時停在承德路左轉車道（即內一車道）
    內之最前方車輛並無遲未有動靜之情形，均有陸續左轉，伊
    攔停異議人後，亦請異議人回頭看，當時在承德路七段內一
    車道（即左轉車道）之車輛均有陸續左轉，並無異議人所稱
    前面車輛不動之狀況，左轉車道（即內一車道）未有拋錨之
    車輛等語明確（見99交聲55號卷第28頁正、背面、第29頁背
    面），經衡證人乙○○與異議人無任何親屬關係，亦無怨隙
    ，此據證人乙○○陳明在卷（見99交聲55號卷第28頁背面）
    ，衡情其更無設詞陷害異議人之必要，其於負有具結義務並
    可能受刑法偽證罪處罰之情形下，仍於法庭為前揭證言，證
    言之憑信性更獲得擔保，復觀諸證人乙○○就舉發過程證述
    甚為詳盡，並清晰證述重現當時狀況，顯然其對舉發經過確
    有深刻記憶無訛，且所述均合於常情而無矛盾齟齬之處，本
    院認證人乙○○所述應符合當時情狀。是異議人辯稱：內側
    車道最前方車輛遲未有動靜，疑似故障等情，與證人乙○○
    上開證述內容不符，復未能提出證據以佐其說，尚難採信。
  (三)又異議人於本院訊問時辯稱：左轉燈亮起，但是內側車道最
    前面那輛車，約有10秒鐘都不動，伊並不確定該輛車是否拋
    錨，也許只是烏龜車，前面內一車道的車輛在雙白線裡，並
    沒有切出來由內二車道左轉，伊是依當時路況才從內二車道
    （即直行車道）左轉等語（見99交聲55號卷第27頁正面、第
    29頁正面），惟道路交通管理處罰條例第48條第1 項第4款
    有關在多車道左轉彎，應先駛入內側車道規定之立法本旨，
    無非係為確保駕駛人之用路安全，同時兼顧其他車道用路人
    之行車安全，藉以避免妨礙其他車輛通行及交通事故之發生
    ，並維護車流順暢而設。是倘若每位用路人因嫌前方車輛車
    速過慢或未於綠燈亮起時隨即行駛，為圖行駛之便利，即可
    以前方車輛疑似故障、行駛緩慢或未於綠燈亮起隨即行駛為
    由，而不遵守交通規則，則道路交通管理處罰條例第48條第
    1 項第4 款之訂定豈非屬具文，如此亦對依法遵行駛入內側
    車道之駕駛人不甚公平。從而，異議人欲左轉本應依上開規
    定自左轉車道左轉，其所辯係因前方車輛約10秒鐘不動，才
    違規，舉發員警未能參酌案發當時現場狀況，執法觀點過於
    主觀，伊認為員警不應該開單云云，委無足取。
  (四)另異議人雖辯：現場標線應有改劃之必要，以避免更多用路
    人落入陷阱云云，然標誌、標線、號誌之設置目的，在於提
    供車輛駕駛人及行人有關道路路況之警告、禁制、指示等資
    訊，以便利行旅及促進交通安全。又標誌、標線、號誌之體
    形、顏色、大小、圖案、字體、反光、照明及設置位置等之
    設計，均應依本規則之規定。如因特殊需要必須增減或變更
    者，應先報請交通部會同內政部核定後公告實施，道路交通
    標誌標線號誌設置規則第2 條、第234 條分別定有明文。公
    路主管機關對道路之標線設置，係斟酌交通安全之需要，視
    實際情況，本於法令賦予之權限定之，有其裁量自由。因此
    ，異議人如認舉發地點之標線設置不良，自應循正當途徑，
    向公路主管機關陳述反應，促其檢討改善。然該等標線在未
    依法定程序變更前，所有用路人仍應有遵守之義務。倘所有
    用路人全憑主觀認為公路主管機關所設置之標線、標誌或號
    誌不當，即可恣意違反，則將如何建立道路上所劃設標誌、
    標線或號誌之公信力，交通安全之秩序將無從建立，其他用
    路人之生命、財產安全，亦將失去保障。是異議人主觀上認
    為舉發地點之標線設置不良，仍應檢具相關資料向相關主管
    機關反應，由該主管機關評估是否有檢討改善之必要，在交
    通設置未有更易之前，異議人仍應遵守相關法令之指示，不
    得徒憑已意，視該道路交通規則如無物，亦不得僅據其個人
    主觀上之認知，進而請求解免本件違規行為之處罰，自屬當
    然。準此，異議人以前詞置辯，當無可採。
五、綜上所述，異議人確有於上揭時地駕駛前開自小貨車，在多
    車道左轉彎，不先駛入內側車道之違規行為，從而，原處分
    機關援引道路交通管理處罰條例第48條第1 項第4 款、第63
    條第1 項第1 款之規定，裁處異議人罰鍰600 元，並記違規
    點數1 點，於法洵屬有據，本件異議為無理由，應予駁回。
六、依道路交通管理處罰條例第87條第2 項、道路交通案件處理
    辦法第19條，裁定如主文。
中    華    民    國    99    年    4     月    29    日
                  交通法庭  法  官  陳佩怡
以上正本證明與原本無異。
如不服本裁定，應於送達後5 日內向本院提出抗告狀。( 須附繕
本)
                            書記官  林佳慧
中    華    民    國    99    年    4     月    29    日

司法院資訊處製作；財團法人民間司法改革基金會備份。
